臺灣板橋地方法院刑事判決　　　　　　 96年度訴緝字第149號
公　訴　人　臺灣板橋地方法院檢察署檢察官
被　　　告　甲○○
　　　　　　　　　　（另案在臺灣臺北監獄臺北分監執行中）
選任辯護人　陳世杰律師
上列被告因違反毒品危害防制條例案件，經檢察官提起公訴（95
年度偵字第28960 號），本院判決如下：
    主  文
甲○○販賣第二級毒品，處有期徒刑年柒月，販賣第二級毒品
所得財物現金新臺幣貳仟元沒收，如全部或一部不能沒收時，以
其財產抵償之，供本案販賣第二級毒品聯絡所用之行動電話壹支
沒收。
    事  實
一、甲○○明知甲基安非他命係毒品危害防制條例第二條第二項
    第二款所稱之第二級毒品，不得販賣，竟基於販賣第二級毒
    品甲基安非他命之犯意，於民國九十五年八月二十四日下午
    四時許，接獲乙○○以0000000000號行動電話撥
    打甲○○所使用之0000000000號行動電話，雙方
    約定買賣甲基安非他命之時地後，甲○○遂於同日下午四時
    五十分許，在臺北縣三重市中興橋下，以新臺幣（下同）二
    千元之價格，販賣甲基安非他命一包（驗餘淨重零點一一公
    克）予乙○○以牟利。嗣乙○○於同日下午五時四十分許，
    在臺北縣三重市○○○路、福德街口為警查獲，並扣得上揭
    甲基安非他命一包（驗餘淨重零點一一公克，業經本院以九
    十五年度聲字第四○六四號裁定宣告沒收銷燬確定，並執行
    結案）。其後於九十五年十月十九日上午九時四十分許，經
    警持搜索票在甲○○位於臺北縣三重市○○路四二號二三樓
    之二租屋處執行搜索，扣得甲○○所有供本案販賣第二級毒
    品聯絡所用之行動電話壹支，而循線查獲上情。
二、案經臺北市政府警察局中山分局報請臺灣板橋地方法院檢察
    署檢察官偵查起訴。
    理  由
壹、程序方面：
一、證人乙○○之警詢陳述，固為審判外之言詞陳述，屬傳聞證
    據，本無證據能力。惟按被告以外之人於檢察事務官、司法
    警察官或司法警察調查中所為之陳述，與審判中不符時，其
    先前之陳述具有較可信之特別情況，且為證明犯罪事實存否
    所必要者，得為證據。刑事訴訟法第一百五十九條之二定有
    明文。經查：上開證人於警詢時之證述，依其記載內容，係
    採取一問一答方式，且上開證人於警詢時之供述較接近案發
    時點，記憶應較為清晰，而其所陳述之購買毒品時、地明確
    ，就交易對象綽號為「蚊子」、年齡約二十七歲、身高約一
    百六十公分、使用之行動電話門號為0000000000
    號各節之陳述均與被告特徵相符，依當時客觀環境及條件加
    以觀察，可信度甚高，且當時在未直接面對被告，心理壓力
    較小情形下，就警方提示之照片仍表示無法確認，足見其乃
    據實陳述，並無刻意為不利被告陳述之情形，此外，證人乙
    ○○於檢察官偵訊時，距前揭購買毒品時間逾四月，就購買
    毒品之部分情節，已因時間較久表示不記憶，再與上開證人
    嗣於本院審判時所為之證述相較，足認先前警詢時之陳述筆
    錄具有較可信之特別情況，且為證明本件被告犯罪事實存否
    所必要，故乙○○之警詢陳述，本院認符合刑事訴訟法第一
    百五十九條之二之情形，應有證據能力。
二、本件認定事實所引用之卷內其他卷證資料（包含人證與文書
    證據、物證等證據），並無證據證明係公務員違背法定程序
    所取得，且檢察官、被告及其辯護人於本院準備程序及審判
    期日時均表示無意見而不予爭執，且迄至言詞辯論終結前亦
    未再聲明異議，依刑事訴訟法第一百五十九條之五第一項之
    規定，本件認定事實所引用之其他證據（包含人證與文書證
    據、物證等證據），均有證據能力。
貳、實體方面：
一、訊據被告甲○○固不否認其綽號為「蚊子」，上揭扣案行動
    電話為其所有，且於警方查獲期間曾使用00000000
    00號門號等情，惟矢口否認有何販賣第二級毒品犯行，辯
    稱：其不認識乙○○，亦未販賣第二級毒品甲基安非他命予
    乙○○云云，辯護人則為被告辯護略以：本件扣案行動電話
    及內附門號0000000000號SIM 卡係被告於九十五
    年十月初，在跳蚤市場購得，不能證明乙○○於九十五年八
    月二十四日撥打上揭電話號碼時係被告使用、接聽，且證人
    乙○○並無法確認被告即販毒之人，自不能證明被告確有販
    賣第二級毒品之犯行云云。惟查：
（一）被告前揭犯行，業據證人乙○○於警詢時陳稱：扣案甲基
      安非他命是我於九十五年八月二十四日下午四時許，以我
      的行動電話0000000000，撥打0000000
      000號行動電話向綽號「蚊子」之女子表示要購買安非
      他命，並約定交易時、地，於同日下午四時五十分許在臺
      北縣三重市中興橋下，以二千元代價，向綽號「蚊子」之
      女子購得等語，及於檢察官偵查時證稱：九十五年八月二
      十四日為警查扣之甲基安非他命係查獲當天，在中興橋下
      向綽號「蚊子」之人，以二千元價格購買的，「蚊子」的
      電話是朋友給我的等語明確，警詢中並就綽號「蚊子」之
      年齡約二十七歲，身高約一百六十公分，行動電話號碼為
      0000000000號等節，證述綦詳。另乙○○於九
      十五年八月二十四日為警查獲時扣得之甲基安非他命一包
      （驗餘淨重零點一一公克）經送請臺北市政府警察局鑑驗
      結果，確呈甲基安非他命陽性反應，此有毒品鑑驗報告（
      見偵查卷第三十二頁）及本院九十五年度聲字第四○六四
      號裁定附卷可查，復有0000000000號行動電話
      雙向通聯紀錄一份在卷為佐，足見證人乙○○前揭毒品交
      易之證述，應屬可信。
（二）證人乙○○於警、偵訊時乃至本院審理時，固均無法憑藉
      檢、警提供之照片確切指認被告即綽號「蚊子」之人，然
      據證人於檢察官偵查時及本院審理時所證稱：僅見過「蚊
      子」一、二次，見面之前彼此互不認識，僅碰面交付金錢
      、毒品時有短暫接觸等情，衡情尚難強求證人就交易對象
      之面貌、五官留下深刻印象，且案發後係以相片供證人指
      認，難免因拍攝時間、角度、穿著、髮型不同而受影響，
      甚至產生混淆或誤認，證人因此無從確認照片中之被告即
      交易毒品之人，亦非有違常情，況人對胖瘦的觀感，若非
      特別肥胖或削瘦，往往流於個人主觀感受，無一定標準，
      尚不得以證人前後就實際交付毒品之人較胖或較瘦等不確
      定陳述，及其無從指認之情，即為有利被告之認定。
（三）證人乙○○為警查獲時間為九十五年八月二十四日，經本
      院向台灣大哥大函詢結果，當時0000000000號
      之行動電話門號申請人為林正民，此有該公司資料查鵝單
      一份在卷足參（見本院卷），然證人於查獲當日警詢時，
      即明確陳述係撥打該門號向綽號「蚊子」之女子購買第二
      級毒品甲基安非他命，且所述「蚊子」年齡、身高亦與被
      告相若，倘如被告所辯：該門號係其於九十五年十月初始
      在跳蚤市場購得，使用不到一個月時間即為警查獲，證人
      乙○○何以能在同年八月時即預見被告於同年十月將取得
      並使用上開門號，更遑論事先得知被告之綽號、年籍、身
      高等資料。是被告前揭所辯，顯屬事後飾卸之詞，洵無足
      取。辯護人聲請傳喚證人林正民，欲證明被告係自九十五
      年十月間始使用該門號，核無必要，此部分聲請自應予駁
      回，併此敘明。
（四）本案雖因被告否認販賣甲基安非他命賺取價差之犯行，致
      無法查知其販賣甲基安非他命之利得，惟按販賣毒品係政
      府嚴予查緝之違法行為，且上述毒品可任意分裝或增減其
      份量，而每次買賣之價量，亦隨時依雙方關係之深淺、當
      時之資力、需求程度及對行情之認知等因素，機動調整，
      因之販賣之利得，除經被告坦承犯行，或帳冊價量均記載
      明確外，委難查得實情，是縱未確切查得販賣賺取之實際
      差價，但除別有事證，足認係按同一價格轉讓，確未牟利
      之情形外，尚難執此認非法販賣之事證有所不足，致知過
      坦承者難辭重典，飾詞否認者反得逞僥倖，而失情理之平
      ；且甲基安非他命之價格不低，取得不易，凡為販賣之不
      法行為者，苟無利可圖，應無甘冒持有毒品遭查獲之極大
      風險無端親送至交易處所，從事此買賣工作，是其販入之
      價格必較售出之價格低廉，而有從中賺取買賣差價牟利之
      意圖及事實，應屬符合論理法則而不違背社會通常經驗之
      合理判斷，從而被告本件毒品交易，具有營利之意圖，已
      屬灼然。
（五）綜上所述，被告販賣第二級毒品甲基安非他命之犯行，事
      證明確，被告上開辯解，尚難採信，是被告犯行堪以認定
      ，應依法論科。
二、核被告甲○○所為，係犯毒品危害防制條例第四條第二項之
    販賣第二級毒品罪。被告因販賣而持有甲基安非他命之低度
    行為，為販賣之高度行為所吸收，不另論罪。爰審酌被告販
    賣甲基安非他命之次數僅一次、數量、金額均非甚多，與多
    次大量出售賺取巨額價差者，尚屬有別，其因而觸犯法定刑
    為無期徒刑或七年以上有期徒刑之重典，有法重情輕堪予憫
    恕之情形，爰依刑法第五十九條之規定，予以減輕其刑。兼
    衡被告素行非佳，此有臺灣高等法院被告前案紀錄表一份在
    卷足憑、智識程度為國中畢業、明知毒品對人體身心健康危
    害之烈，竟為本件販賣毒品犯行，足以擴大毒品危害範圍，
    且犯後矢口否認，未見悔意等一切情狀，量處如主文所示之
    刑，以求教化自新及收社會防衛之效，並儆效尤。
三、按毒品危害防制條例第十九條第一項關於沒收之規定，係採
    義務沒收主義。故凡犯同條例第四條至第九條、第十二條、
    第十三條或第十四條一項、第二項之罪者，其供犯罪所用之
    物或因犯罪所得之財物，且屬犯人所有者，即應依該規定沒
    收（最高法院九十三年度台上字第一三六○號、第一三六五
    號刑判決意旨參照），扣案之行動電話一支係被告所有之物
    ，業據被告供承在卷，為被告用以聯絡本件販賣毒品事項，
    屬供本件販賣第二級毒品犯行所用之物，應依毒品危害防制
    條例第十九條第一項規定，併予宣告沒收。又按販賣毒品所
    得之金錢，如能認定確係販賣毒品所得之款項，均應宣告沒
    收，不以當場搜獲扣押者為限（最高法院九十三年度台上字
    第二六七○號判決意旨參照），是販賣毒品所得之金錢，無
    論已否扣案，如仍屬存在，即應依法沒收。被告販賣甲基安
    非他命之所得現金二千元，為被告販賣毒品所得之財物，應
    依毒品危害防制條第十九條第一項之規定宣告沒收，如全部
    或一部不能沒收時，以被告財產抵償之。至九十五年八月二
    十四日扣案甲基安非他命一包（驗餘淨重零點一一公克），
    固屬違禁物，惟業經本院以九十五年度聲字第四○六四號裁
    定宣告沒收銷燬確定，並於九十六年二月一日執行結案，自
    無從為沒收銷燬之宣告。另九十五年十月十九日扣案注射針
    筒四支均被告所有，供其施用第一級毒品海洛因與第二級毒
    品甲基安非他命所用或預備之用，業據被告於另案施用毒品
    案件本院審理時供明在卷，與本件販賣第二級毒品無涉，復
    非違禁物，而九十五年十月十九日扣案之海洛因二包、安非
    他命三包、分裝袋三十五個、塊狀海洛因四包、吸食器一組
    、斜口杓一支、電子磅秤一台，被告均堅詞否認為其所有，
    復無其他積極證據證明該等扣案物為被告所有供本件販賣第
    二級毒品甲基安非他命之用，且該等扣案物屬另案之重要證
    物，爰均不於本案宣告沒收，併此敘明。至扣案行動電話內
    之SIM 卡雖係被告使用以聯絡毒品之販賣，惟因該門號申請
    用戶並非被告，此有台灣大哥大資料查詢單一紙在卷可憑（
    見本院卷），非屬被告所有，復非違禁物，亦不予宣告沒收
    ，附此敘明。
據上論斷，應依刑事訴訟法第二百九十九條第一項前段，毒品危
害防制條例第四條第二項、第十九條第一項，刑法第十一條前段
、第五十九條，判決如主文。
本案經檢察官謝岳龍到庭執行職務。
中　　華　　民　　國　　96　　年　　10　　月　　3 　　日
                  刑事第十五庭  審判長法　官  陳鴻清
                                      法  官  朱嘉川
                                      法  官  劉安榕
上列正本證明與原本無異。
如不服本判決，應於判決送達後十日內敘明上訴理由，向本院提
出上訴狀（應附繕本），上訴於臺灣高等法院。
                                      書記官  楊馥如
中　　華　　民　　國　　96　　年　　10　　月　　10　　日
附錄本案論罪科刑法條全文：
毒品危害防制條例第4條
製造、運輸、販賣第一級毒品者，處死刑或無期徒刑；處無期徒
刑者，得併科新臺幣 1 千萬元以下罰金。
製造、運輸、販賣第二級毒品者，處無期徒刑或 7 年以上有期徒
刑，得併科新臺幣 7 百萬元以下罰金。
製造、運輸、販賣第三級毒品者，處 5 年以上有期徒刑，得併科
新臺幣 5 百萬元以下罰金。
製造、運輸、販賣第四級毒品者，處 3 年以上 10 年以下有期徒
刑，得併科新臺幣 3 百萬元以下罰金。
製造、運輸、販賣專供製造或施用毒品之器具者，處 1 年以上 7
年以下有期徒刑，得併科新臺幣 1 百萬元以下罰金。
前五項之未遂犯罰之。
